【裁判字號】    95,聲再,68
【裁判日期】    950712
【裁判案由】    恐嚇
【裁判全文】
臺灣高等法院臺南分院刑事裁定          95年度聲再字第68號
聲  請  人
即受判決人  甲○○
上列聲請人因恐嚇案件，對於中華民國95年6月8日本院94年度上
訴字第 449號所為之確定判決（原審案號：臺灣臺南地方法院92
年度訴字第1157號，起訴案號：臺灣臺南地方法院檢察署90年度
營偵字第1925號），聲請再審，本院裁定如下：
    主  文
再審之聲請駁回。
    理  由
一、聲請意旨略以：按依刑事訴訟法第 421條規定，不得上訴於
    第三審法院之案件，如就足生影響於判決之重要證據漏未審
    酌者，得為受判決人之利益，聲請再審，本件原確定判決以
    恐嚇罪判處聲請人有期徒刑一年二月確定在案，但判決遺漏
    表列證據所指，四張付款支票總金額新台幣（下同）1557萬
    元，超出買賣標的應付金額達550萬元的矛盾？也未調閱銀
    行支票交換資料，是項表列證據明顯出自告訴人變造未予審
    酌，而付款證據加以釐清，所能證明之事實詳述於狀紙內容
    （另附同意書一件），其非但足以影響被告平反原有罪判決
    ，更足以還原真相，直接顯示告訴人涉及詐騙，並與證人在
    謊報和偽證上基於共同犯意，自應依照新證據可資證明事項
    依法追訴，原判決對前揭重要證據漏未審酌，聲請人為此自
    行商洽支票所屬華南銀行台北忠興分行，備妥有關本案全部
    檔案資料，供法院行文調閱，並依法聲請再審，請裁定准予
    開始再審等語。
二、按依刑事訴訟法第 421條規定，不得上訴於第三審法院之案
    件，除前條規定外，其經第二審確定之有罪判決，如就足生
    影響於判決之重要證據漏未審酌者，得為受判決人之利益，
    聲請再審；即謂有罪之判決確定後，為受判決人利益聲請再
    審，必其聲請之理由合於刑事訴訟法第420條第1項各款所列
    情形之一或有第 421條所定就足以影響於判決之重要證據漏
    未審酌者，始得准許之。又按刑事訴訟法第 421條所稱重要
    證據漏未審酌者，乃指該證據足以影響原確定判決事實之認
    定，並已在第二審法院判決前提出，而被捨棄不予採用，並
    未敘明其捨棄之理由者而言，且該證據必須可認為足以動搖
    原判決事實之認定者始足當之，苟該證據業已提出經原確定
    判決予以指駁，並敘明捨棄不採之理由，或縱未提出斟酌，
    惟如經斟酌亦不足以動搖原判決者，或判決確定後始發現之
    證據，判決當時無從審酌者，即非該條所謂重要證據漏未審
    酌，亦不足以構成聲請再審之事由（最高法院20年度抗字第
    8 號判例參照）。而事實之認定，證據之取捨及證據證明力
    之判斷，乃事實審法院之職權，茍無違反經驗法則及論理法
    則，自難指為違法。
三、聲請人提起本件再審聲請，乃依刑事訴訟法第 421條，就足
    生影響判決之重要證據漏未審酌，而主張原審漏未向銀行調
    閱付款四張支票之交換資料，以證明該證據係告訴人所變造
    云云，是本院應審酌者為聲請本件再審之理由是否合於前揭
    刑事訴訟法第第 421條所規定就足以影響於判決之重要證據
    漏未審酌之事由。
四、經查：本件聲請人即被告甲○○於本案審理時，就聲請人所
    交付之四張支票，即辯稱：原審判決附表二編號01之支票跳
    票後，支票發票人李全嘉嗣後有將錢軋入帳戶，告訴人陳世
    仁有兌現云云。然經原確定判決審認結果以：【被告甲○○
    與告訴人陳世仁間，並無債權債務關係】，此部分並於94年
    度上訴字第449號判決正本理由欄（見判決書第6、7頁）敘
    明：
  (一)被告甲○○經營之「山川企業社」與告訴人陳世仁經營之「
    聯達砂石行」，於86年7月1日簽訂合作協議書，由甲○○向
    陳世仁購買附表一編號01所示土地（即系爭土地）之土石，
    至於土石採取量，依陳世仁所提出郭文宏土木技師出具之線
    土坪計算書所載，暫訂為39萬2000立方公尺，被告甲○○則
    將如附表二所示之支票四張，交予陳世仁做為價金等情，有
    前揭合作協議書、系爭土地之土石採取場登記證、土石採取
    許可證、郭文宏土木技師出具系爭土地之線土坪計算書、附
    表二所示支票四張等附卷可稽（詳警卷65至71頁，1925號偵
    卷81、82頁），且為被告甲○○及告訴人陳世仁所不爭執，
    足認屬實。
  (二)又案外人郭文宏土木技師為陳世仁經營之「聯達砂石行」估
    算系爭土地之土方數量為39萬2000立方公尺，惟經檢察官另
    案指揮調查局人員核算結果，系爭土地之土方數量約為8、9
    萬立方公尺，浮報土方數量約30萬立方公尺乙情，亦經原審
    以89年度訴字第128號刑事判決認定在案，此有郭文宏土木
    技師出具之線土坪計算書及上開判決附卷可稽（詳警卷65頁
    ，原審卷(一)141至165頁）。是系爭土地之土方數量既有浮報
    ，則被告甲○○陳稱系爭土地之土方有短少等語，應屬真實
    而可採信。
  (三)惟系爭土地之土方數量雖有短少，然因被告甲○○所交付做
    為買賣價金之四張支票，其中附表二編號01、02之支票，於
    86年11月1 日、同年月26日屆期未獲兌現先後跳票，雙方乃
    於同年12月4 日簽立切結書，約定「山川企業社」同意拋棄
    棄前開合作協議書之權利，「聯達砂石行」則退回所有支票
    ，兩造因而合意解除上開契約等情，有附表二編號01、02所
    示支票之退票理由單及前揭切結書在卷足憑（詳1925號偵卷
    83至85頁）。基此，被告甲○○交付做為土石價金之支票既
    先後跳票，雙方復因此解除契約，則被告甲○○對告訴人陳
    世仁即不得依前開合作協議書主張採取土石，要屬無疑。從
    而，系爭土地之土方是否短少即與被告無關，被告無從據以
    要求告訴人解決土方短少問題。
  (四)至於被告甲○○於原審辯稱：附表二編號01之支票跳票後，
    支票發票人李全嘉嗣後有將錢軋入帳戶，告訴人陳世仁有兌
    現云云。惟查，果附表二編號01所示之支票，嗣後確有兌現
    ，則該支票於兌現時，應已交予銀行收執。然被告甲○○以
    「山川企業社」名義與「聯達砂石行」所簽切結書中，載明
    「聯達砂石行退回因土石買賣合約所開出之所有支票（即附
    表二編號01至04之四張支票）」，有前開切結書可參（詳19
    25號偵卷85頁）。是附表二編號01、02所示之支票，既已皆
    退回予被告甲○○，可見前開支票並未獲兌現甚明。是被告
    甲○○空言辯稱支票嗣後有兌現云云，無足憑採。
五、是以，顯見本院就此部份之證據業已予以審酌，並非如聲請
    人所指陳原確定判決就上開證據未予以審酌之情形，聲請人
    執此為再審事由，與刑事訴訟法第421條之規定亦有未合，
    即非可取。
六、雖聲請人以：原審漏未向銀行調閱付款四張支票之交換資料
    ，係重要證據漏未審酌云云，惟查：
  (一)按刑事訴訟法第 421條所稱重要證據漏未審酌者，乃指該證
    據足以動搖原判決事實之認定者始足當之，苟該證據如經斟
    酌亦不足以動搖原判決者，即非該條所謂重要證據漏未審酌
    ，亦不足以構成聲請再審之事由。
  (二)查聲請人所提出之四張付款支票，經原確定判決調查前揭合
    作協議書、系爭土地之土石採取場登記證、土石採取許可證
    、郭文宏土木技師出具系爭土地之線土坪計算書等證據，並
    審酌退票理由單及切結書，及相關被害人、共犯自白暨其他
    情況證據，並於判決理由中臚列其認定犯罪事實所憑之證據
    及得心證之過程，而聲請人聲請意旨所述事項，實係以其與
    事實審法院認定犯罪事實有所不同而執以為聲請再審之理由
    ，然事實審法院依證據認定犯罪事實，在不違背經驗法則及
    論理法則下自得本於確信自由判斷，其判斷亦非無證據能力
    ，本院既係依法本於職權認定犯罪事實，自不得任由受判決
    人以事實認定應有不同之爭執，為聲請再審之理由。
  (三)又查，經原確定判決審酌證人林登源之證詞，並調查上開證
    據之結果，而認聲請人恐嚇得利犯行，事證明確，且該四張
    支票之兌付情形，亦如前述，是以，此部分是否再向銀行調
    閱支票交換資料，與本件判決結果不生影響，縱予斟酌亦尚
    不足以動搖原判決所認定聲請人前開恐嚇得利之事實，自難
    認原審有足以影響於判決之重要證據漏未審酌之違誤。
七、綜上所述，聲請人所提之原確定判決漏未審酌之重要證據，
    業經原確定判決審酌並於判決書敘明其理由，且該證據縱經
    審酌亦不足以動搖原確定判決所認定之事實，核與刑事訴訟
    法第421 條所列之再審事由不符，聲請人徒就原審未採信有
    利於其之證據，加以指摘原判決為不當，揆諸前揭說明，本
    件再審之聲請為無理由，應予駁回。
八、據上論斷，應依刑事訴訟法第434條第1項，裁定如主文。
中    華    民    國    95    年    7     月    12    日
                  刑事第四庭    審判長法  官   吳志誠
                                      法  官   林勝木
                                      法  官   蔡美美
以上正本證明與原本無異。
不得抗告。
                                      書記官 蔡振豐
中    華    民    國    95    年    7     月    12    日


司法院資訊處製作；財團法人民間司法改革基金會備份。
